臺灣桃園地方法院刑事判決　　　　　　94年度交易字第112 號
聲　請　人　臺灣桃園地方法院檢察署檢察官
被　　　告　乙○○　男　45歲.
上被告因過失傷害案件，經檢察官聲請簡易判決處刑（93年度偵
字17471 號），本院認不宜以簡易判決處刑，改依通常程序審理
（94年度壢交簡字254 號），並判決如下：
    主  文
乙○○因過失傷害人，處拘役伍拾日，如易科罰金，以佰元折
算壹日。
    事  實
一、乙○○於民國93年10月7 日下午16時30分許，駕駛車號V5-3
    880 號自用小客車，自其桃園縣楊梅鎮○○路○ 段256 巷2
　　號住處出發擬前往桃園縣楊梅鎮楊梅國民中學搭載女兒返家
　  ，而沿桃園縣楊梅鎮○○路南下車道行駛，嗣於同日下午16
    時45分許，途經桃園縣楊梅鎮○○路與中山路33巷口設有燈
    光號誌之三岔路口，因遇紅燈欲俟綠燈後起步左轉進入中山
    路33巷之際，原應注意車前狀況，並隨時採取必要之安全措
    施，又轉彎車應讓直行車先行，而依當時天候晴、日間自然
    光線、視距良好，且車道鋪裝柏油、路面乾燥、無缺陷、亦
    無障礙物，並無不能注意之情形，竟疏未注意及此，適對向
    有由甲○○騎乘車號JG5-699 號重型機車於同日下午16時25
    分許自其桃園縣楊梅鎮○○路○ 段682 號住處外出購買五金
    材料而沿桃園縣楊梅鎮○○路北上車道行駛，並於同日下午
    16時45分許行近前開三岔路口，同因遇紅燈擬待綠燈後直行
    通過該路口，亦疏未注意車前狀況採取必要之安全措施而於
    起駛時猶以時速約30至40公里之速度向前直行，致2 車於綠
    燈起步後均煞閃不及，於三岔路口內，車號JG5- 699號重型
    機車前半部撞及車號V5-3880 號自用小客車之右側，造成甲
    ○○人車倒地，因此受有臉部多處挫傷裂傷合併大唇穿透性
　　裂傷、腦部挫傷合併暫時性意識改變、左側股骨轉子大骨折
　  及顏面骨多處骨折等傷害，乙○○旋報警處理，其並於肇事
    後未被有偵查犯罪職權之機關或公務員發覺前，即主動向依
    勤務指揮中心通報前往現場處理之桃園縣政府警察局楊梅分
    局交通分隊警員戴文興坦承駕車與人發生車禍肇事，自首接
    受裁判。
二、案經乙○○自首暨被害人甲○○訴由桃園縣政府警察局楊梅
    分局報請臺灣桃園地方法院檢察署檢察官偵查後聲請簡易判
    決處刑，經本院改依通常程序審理。
    理  由
壹、程序部分：
　　最高法院93年度臺上字第3533號判決要旨：「刑事訴訟法第
    159 條第1 項雖規定，被告以外之人於審判外之言詞或書面
    陳述，除法律有規定外，不得作為證據。惟同法第159 條之
    5 第2 項已規定，當事人、代理人或辯護人於法院調查證據
    時，知有第159 條第1 項不得為證據之情形，而未於言詞辯
    論終結前聲明異議者，視為有前項之同意（指同條第1 項之
    同意作為證據）。此乃第159 條第1 項所容許，得作為證據
    之例外規定之一」。經查本案被告乙○○、檢察官於言詞辯
    論終結前，均未就所調查之證據主張有刑事訴訟法第159 條
    第1 項不得為證據之情形（本院94年5 月16日審判程序筆錄
    ），是參照上開最高法院判決要旨，本案經調查之證據均有
    證據能力，合先敘明。
貳、實體部分：
一、訊據被告乙○○固坦承確有於上揭時、地，駕駛車號V5-388
    0 號自用小客車沿中山路南下車道因遇紅燈而暫停俟綠燈後
    起步左轉33巷，而告訴人甲○○則係騎乘車號JG5-699 號重
    型機車沿中山路北上車道亦遇紅燈暫停擬待綠燈後直行通過
    該三岔路口，且被告乙○○於車禍發生碰撞均未見到告訴人
    甲○○之車號JG5-699 號重型機車，先則2 次供承自己亦有
    過失等節（詳本院94年4 月25日準備程序筆錄第3 頁、94年
    5 月16日審判筆錄第3 頁），惟辯稱：本件告訴人甲○○亦
    有過失，其車速過快且應未在機車停等區等候再起步云云；
    其後於本院審理時，則辯稱：因為我沒有看到甲○○，所以
    我認為我沒有過失云云（詳本院94年5 月16日審判筆錄第5
    頁）。然查：
（一）被告乙○○駕駛車號V5-3880 號自用小客車係中山路南下
      車道，告訴人甲○○駕駛車號JG5-699 號重型機車係中山
      路北上車道，2 車於綠燈後，被告乙○○係駕車左轉33巷
      之轉彎車，告訴人甲○○則係直行車，被告乙○○於轉彎
      前均未見及告訴人甲○○之車號JG5-699 號重型機車，後
      2 車於前開路口發生碰撞等事實，業據被告乙○○供承在
      卷（詳本院94年4 月25日準備程序筆錄第3 頁、本院94年
      5 月16日審判筆錄第4 頁），核與告訴人甲○○之指訴（
      詳偵查卷第6 頁至第7 頁背面警詢筆錄、本院94年度壢交
      簡字第254 號刑事簡易第一審卷宗第11頁至第12頁94年3
      月14日訊問筆錄、同卷第41頁至第42頁94年3 月21日訊問
      筆錄、同卷第70頁94年3 月28日訊問筆錄）、證人即承辦
      警員戴文興（詳本院94年度壢交簡字第254 號刑事簡易第
      一審卷宗第13頁至第14頁94年3 月14日訊問筆錄）及證人
      即跟隨於被告乙○○後亦屬左轉車之陳耀祥（詳本院94年
      度壢交簡字第254 號刑事簡易第一審卷宗第69頁94年3 月
      28日訊問筆錄）結證之情節相符，並有道路交通事故現場
      圖（詳偵查卷第10頁，載被告乙○○駕駛車號V5-3880 號
      自用小客車由中山路（南下）欲左轉進33巷，與告訴人甲
      ○○騎乘車號JG5-699 號重型機車中山路北上直行發生側
　　　撞，告訴人甲○○受傷送天成醫院急救）、道路交通事故
　　　調查報告表（一）（二）（詳偵查卷第11頁至第12頁）、
    　肇事現場照片10張（詳偵查卷第13頁至第17頁）、告訴人
      甲○○機車駕駛執照及車號JG5-699 號重型機車行照、強
　　　制汽車保險卡（詳偵查卷第21頁）、被告乙○○自小客車
　　　駕駛執照及車號V5-3880 號自用小客車行照（詳偵查卷第
　　　21頁背面，載車號V5-3880 號自用小客車車主為陳莊玉姑
　　　）、被告乙○○所呈照片8 張（詳本院94年度壢交簡字第
　　　254 號刑事簡易第一審卷宗第27頁至第34頁，顯示車號V5
      -3880 號自用小客車右側被撞）等附卷可稽，足徵被告乙
　　　○○與告訴人甲○○均係行經中山路綠燈時，被告乙○○
  　　係屬轉彎車而告訴人甲○○係屬直行車，且被告乙○○於
    　轉彎時均未發現告訴人甲○○之機車乙節應堪認定，顯見
      被告乙○○之汽車於轉彎前，疏未注意車前狀況，即貿然
      左轉因而疏未讓屬直行車之告訴人甲○○機車先行已臻明
      確，參以被告乙○○2 次自承有過失（詳本院94年4 月25
      日準備程序筆錄第3 頁、本院94年5 月16日審判筆錄第4
      頁），準此，被告乙○○於本院審理時最後陳述因伊未見
      到告訴人之機車所以自認沒有過失云云（詳本院94年5 月
      16 日 審判筆錄第5 頁），核屬畏罪避就之詞，不足採信
      。
（二）被告陳朝又以告訴人甲○○未於機車停等區等候號誌變換
      乙節，非為告訴人甲○○於警詢時（詳偵查卷第6 頁背面
      ）及本院調查中（詳本院94年度壢交簡字第254 號刑事簡
      易第一審卷宗第41頁94年3 月21日訊問筆錄）所否認，況
      參以被告乙○○多次供稱於轉彎前均未看到告訴人甲○○
      之機車，準此，被告乙○○又如何得知告訴人甲○○未於
      機車停等區等待號誌變換，又縱告訴人甲○○未於機車停
      等區等候號誌燈變換，然告訴人甲○○業證稱於起步前未
      見到被告所駕駛之自小客車（詳本院94年度壢交簡字第25
      4 號刑事簡易第一審卷宗第41頁94年3 月21日訊問筆錄第
      2 頁稱：「（問：你當時在起步的時候，有無看到被告所
      駕駛的自小客車？）沒有。」等語），亦即不論告訴人甲
      ○○有無在機車停等區等候號誌變換，告訴人甲○○亦有
    　疏未注意車前狀況，並隨時採取必要之安全措施之過失，
      是被告乙○○空言辯解告訴人未於機車停等區等候云云，
      亦顯係臨訟卸責之詞，委無足採。
（三）按汽車行駛時，駕駛人應注意車前況，並隨時採取必要之
      安全措施；又汽車行駛至交岔路口，其行進、轉彎，應依
    　左列規定：．．．（六）轉彎車應讓直行車先行，但直行
      車尚未進入交岔路口，而轉彎車已達中心處開始轉彎，直
      行車應讓轉彎車先行，道路交通安全規則第94條第3 項、
      第102 條第1 項第6 款分別定有明文。查本件車禍發生地
    　點，係桃園縣楊梅鎮○○路與中山路33巷口設有燈光號誌
      之三岔路口，被告行經該交岔路口自應注意車前狀況，並
      隨時採取必要之安全措施，且係屬左轉之轉彎車自應讓直
      行車之告訴人甲○○機車先行，而依當時天候晴、日間自
      然光線、視距良好，且車道鋪裝柏油、路面乾燥、無缺陷
      、亦無障礙物，並無不能注意之情形，有前開道路交通事
      故調查報告表（一）、（二）（詳偵查卷第11頁至第12頁
      ）在卷可參，並據證人即承辦警員戴文興結證在卷，被告
      乙○○竟疏未注意車前狀況減速慢行，並隨時採取必要之
      安全措施，即貿然驅車左轉前進，因而疏未讓行直行之告
      訴人甲○○機車先行以致肇事，被告乙○○對本件車禍之
      發生顯有過失，雖告訴人甲○○駕駛機車行經肇事地點同
      疏未注意車前狀況，並隨時採取必要之安全措施，而就本
      件車禍之發生與有過失，然若被告乙○○確實遵守上揭規
      定則當不致發生本件車禍，是被告乙○○就本件車禍之發
      生與告訴人甲○○同具過失至為顯然，又本件車禍案件經
　　　送鑑定結果，雖認「一、乙○○駕駛自小客車左轉未讓直
　　　行車先行為肇事主因。二、甲○○駕駛重機車疏未注意車
  　　前狀況為肇事次因。」，此有臺灣省桃園縣區車輛行車事
    　故鑑定委員會94年1 月6 日桃縣行字第0945200047號函送
      桃園縣區931211號鑑定意見書1 份（詳偵查卷第31頁至第
      33頁），亦即認定被告乙○○有左轉車未讓直行車先行之
      過失，惟前開鑑定意見書疏未斟酌被告乙○○併有疏未注
      意車前狀況，並隨時採取必要之安全措施亦有違反道路交
      通安全規則第94條第3 項之規定，即遽以作成鑑定意見，
　　　似有誤會，惟告訴人甲○○雖與有過失，然仍不得因此相
　　　抵而解免被告乙○○之過失責任，自無礙於被告乙○○過
  　　失犯行之認定甚明。再告訴人甲○○確因本件車禍受有臉
    　部多處挫傷裂傷合併大唇穿透性裂傷、腦部挫傷合併暫時
      性意識改變、左側股骨轉子大骨折及顏面骨多處骨折等傷
　　　害，亦有告訴人甲○○93年10月15日天成醫院驗傷診斷書
　　　1 紙在卷可證（詳偵查卷第20頁），是被告乙○○之過失
  　　行為與告訴人甲○○所受傷害間，顯有相當因果關係。被
    　告乙○○前揭之所辯，無非卸責之詞，尚無可採。又被告
      乙○○曾請求另傳訊證人陳信妹以證明告訴人甲○○當時
      車速很快乙節，惟查告訴人甲○○當時之時速約30至40公
      里，而該道路之速限則為時速50公里等情，已據告訴人甲
      ○○及證人即承辦警員戴文興結證明確（詳本院94年度壢
      交簡字第254 號刑事簡易第一審卷宗第12頁至第14頁94年
      3 月14日訊問筆錄），又被告乙○○前已請求傳訊證人即
      陳耀祥證明告訴人甲○○之機車車速很快（詳本院94年度
      壢交簡字第254 號刑事簡易第一審卷宗第41頁），並由陳
      耀祥結證稱很快的告訴人的機車也直行開到該處等語在卷
      （詳本院94年度壢交簡字第254 號刑事簡易第一審卷宗第
      69頁），顯見當時告訴人甲○○機車車速雖快但尚未超速
      ，是被告乙○○上開聲請，核無必要；又告訴人甲○○之
      93年10月15日天成醫院驗傷診斷書（詳偵查卷第20頁），
      雖載明「有無殘廢合併症之可能性：有可能（左下肢、顏
　　　面、腦傷）」，惟告訴人甲○○於本院調查時均自行到庭
　　　並站立陳述，其傷勢應均未達刑法第10條第4 項所定重傷
  　　之程度，均併予敘明。
　  綜上所述，本件事證明確，被告乙○○之犯行堪以認定，應
    予依法論科。
二、核被告乙○○所為，係犯刑法第284 條第1 項前段之過失傷
    害罪。被告乙○○於肇事後即向到場處理事故員警坦承肇事
    ，業經證人戴文興證述明確（詳本院94年度壢交簡字第254
    號刑事簡易第一審卷宗第13頁94年3 月14日訊問筆錄），被
    告乙○○對於未發覺之罪自首而接受裁判，依刑法第62條前
    段規定減輕其刑。爰審酌被告乙○○並無前科、素行良好，
    有被告乙○○臺灣桃園地方法院檢察署刑案資料查註紀錄表
    及臺灣高等法院被告全國前案紀錄表各1 紙可佐，因一時過
    失、疏未遵守道路交通安全規則因而肇事致人受傷，犯後旋
　　即自首，但犯後否認犯行、未見悔意反省，另參酌告訴人甲
  　○○傷勢，且就本件車禍之發生，告訴人甲○○所騎乘機車
    亦有過失，被告乙○○迄未與告訴人甲○○達成和解，亦有
    調解不成立證明書附卷足憑（詳本院94年度壢交簡字第254
    號刑事簡易第一審卷宗第25頁），本院綜合上開一切情狀，
    量處被告乙○○拘役50日，並諭知易科罰金之折算標準，以
    資懲儆。
據上論斷，應依刑事訴訟法第299 條第1 項前段，刑法第284 條
第1 項前段、第62條前段、第41條第1 項前段，罰金罰鍰提高標
準條例第1 條前段、第2 條，判決如主文。
本案經檢察官蔡孟利到庭執行職務。
中　　華　　民　　國　　94　　年　　5 　　月　　30　　日
            交通法庭審判長法  官    曾 淑 華
                          法  官    朱 美 璘
                          法  官    黃 梅 淑
上正本證明與原本無異。
如不服本判決，應於判決送達後10日內，向本院提出上訴狀（應
附繕本）。
                          書記官     陳 奕 珽
中　　華　　民　　國　　94　　年　　5 　　月　　30　　日
附錄論罪科刑之主要法條：
中華民國刑法第284 條 (過失傷害罪)
因過失傷害人者，處六月以下有期徒刑、拘役或五百元以下罰金
，致重傷者，處一年以下有期徒刑、拘役或五百元以下罰金。
